高雄高等行政法院裁定
　　　　　　　　　　　　九十二年度訴字第四七八號
原　　　告　甲○○
被　　　告　台南縣永康地政事務所
代　表　人　乙○○主任
訴訟代理人　丁○○
　　　　　　戊○○
上列當事人間因所有權登記事件，原告不服台南縣政府中華民國
九十二年三月四日府行法字第０九一０一九四０二五號訴願決定
，提起行政訴訟。本院裁定如下︰
　　主　文
原告之訴駁回。
訴訟費用由原告負擔。
　　理  由
一、本件被告之代表人原為董正規主任，業於民國九十三年七月
    十九日本院審理中改由乙○○主任繼任，茲被告新任代表人
    乙○○主任聲明承受訴訟，核無不合，應予准許，合先敘明
    。
二、按原告起訴不合程式或不備其他要件者，行政法院應以裁定
    駁回之，行政訴訟法第一百零七條第一項第十款定有明文。
    次按「訴願之提起，應自行政處分達到或公告期滿之次日起
    三十日內為之。」「利害關係人提起訴願者，前項期間自知
    悉時起算。但自行政處分達到或公告期滿後，已逾三年者，
    不得提起。」訴願法第十四條第一項、第二項分別定有明文
    。又按「訴願人在第十四條第一項所定期間向訴願管轄機關
    或原行政處分機關作不服原行政處分之表示者，視為已在法
    定期間內提起訴願。但應於三十日內補送訴願書。」亦為同
    法第五十七條所明定。
三、原告起訴意旨略以：（一）原告所有坐落於未分割前之台南
    縣永康鄉○○段四八六之一地號土地上之一０一七０建號建
    物（原告應有部分為二分之一，下稱系爭建物），於民國（
    下同）六十三年四月二十日之前，就有合法登記建造，迄今
    仍全部完整，並未滅失，惟訴外人魏進財竟於八十一年三月
    二十日向被告申請辦理系爭建物之滅失登記，詎被告經辦人
    員偽造文書而為不實之記載，准予辦理滅失登記。（二）查
    系爭建物，全無訴外人魏進財之保存登記，亦無建物所有權
    狀，魏進財無權也無必要申請拆除、滅失，竟偽造不實之切
    結書，達到辦理系爭建物滅失之目的。而系爭建物之建築改
    良物登記簿均詳細記載原告等共有人八人之住所，為何被告
    經辦人員違法全無掛號通知建物所有權八人？顯然官商勾結
    。（三）系爭建物於三十五年十月一日原告父親魏水俊初次
    設籍，於四十年五月二日辦理總登記，而於六十三年四月二
    十日由台南縣歸仁地政事務所合法發給魏水俊等人八張建物
    所有權狀，原本門牌為台南縣永康鄉永康村七十五號，此後
    因此屋分隔多間，永康鄉五次門牌整編，演變為繁亂二戶。
    而為被告經辦人員有機可乘，於八十年二月二十八日誤導登
    入兩棟分開房屋，平房建號一０一七０號與三樓建號七二七
    九號坐落門牌重編同為永康街八號（今整編為永康中街一一
    七號），後來原告發現建號一０一七０號平房正確坐落門牌
    應為永明街八號，提出戶籍正確資料更正永明街八號，竟被
    魏進財暗中串通被告經辦人員偽造文書申請拆除、滅失，侵
    害原告權益，為此請求撤銷訴願決定及原處分云云；被告則
    以：（一）經查系爭建物係於四十五年五月二日辦理總登記
    ，依當時之時空背景，法令依據，並無製作建物測量成果圖
    ，故系爭建物僅能以建築改良物登記簿記載之建物門牌、基
    地坐落、構造等核對實地之建築改良物。本案原告於九十一
    年九月十八日提出陳情書後，經被告派員於九十一年十月一
    日會同原告勘測實地所指認之建物（建物門牌：永康市○○
    街八、十、十二號）；惟經勘測後發現其所指認之建物位置
    坐落於台南縣永康市○○段四八六之一、四八六之七、四八
    六之六、五三五之二五地號與系爭建物建築改良物登記簿記
    載基地坐落為永康段四八六之一地號及基地分割後四八六之
    二三地號不符合，另系爭建物建築改良物登記簿門牌記載為
    台南縣永康鄉○○村○○街八號（後經門牌整編為永康市○
    ○街一一七號），現有建物構造為磚竹造，與建築改良物登
    記簿記載為竹造不符，顯然係不同棟之建物。（二）按依系
    爭建物建築改良物登記簿記載，原告係於八十年一月十一日
    向訴外人丙○○承買，與原告所述由繼承取得顯有不符，另
    經調閱該買賣系爭建物之買賣契約載明建物門牌為永康鄉○
    ○街八號（今整編為永中街一一七號），依當時之門牌整編
    情形，今永康市○○街八號為永康市○○路八九一號，顯然
    係分別之兩棟門牌建物，原告請求登記機關更改系爭建物門
    牌為永明街八號，顯有違法。（三）經實地勘查系爭建物整
    編後門牌永康市○○街一一七號現為加強磚造三層樓房，但
    建築改良物登記簿記載竹造一層（建築完成日期民國八年）
    ，由此可推斷系爭建物是拆除後再予重建現有之建物（已另
    行登記為永康市○○段七二七九建號）。按修正後土地登記
    規則第三十一條規定：「建物滅失時，該建物所有權人未於
    規定期限內（一個月）申請消滅登記者，得由土地所有權人
    或其他權利人代位申請；亦得由登記機關查明後逕為辦理消
    滅登記。」訴外人魏進財（原土地共有人）於八十一年三月
    二十日因其所有土地永康段四八六之七地號土地登記簿標示
    部內之地上建築改良物之建號欄內記載系爭建物建號（該建
    號記載係因判決分割，由分割地母號四八六之一地號轉載）
    ，向被告代位申請系爭建物滅失登記，於法並無不符。本案
    縱令訴外人魏進財未代位申請辦理系爭建物滅失登記，因建
    物已明顯拆除，被告亦得依規定查明後逕為辦理消滅登記。
    （四）綜上所述，原告意圖回復系爭建物（原門牌永康市○
    ○街八號）並更改門牌為永康市○○街八號建物，顯然違反
    法令規定，本案建物滅失登記於法有據，原告所訴為無理由
    ，請依法駁回原告之訴等語置辯。
四、經查，原告因訴外人魏進財於八十一年三月二十日向被告申
    請辦理系爭建物之滅失登記，不服被告八十一年三月二十一
    日永字第六０五八號建物滅失登記所為之行政處分，乃於九
    十一年九月十八日向被告提出陳情書略謂：魏進財向永康地
    政事務所經辦人員，以立切結書申請滅失原告及訴外人魏左
    龍等八人共有門牌永康村七十五號建築物所有權狀，因至今
    該建物並未拆除與滅失，如此損害人民應有權益，請貴單位
    詳查處理，恢復原告等八人之建築物所有權狀云云，經被告
    派員於九十一年十月一日會同原告勘測實地所指認之建物後
    ，乃以九十一年十月二十四日第一一０九一號函復原告略謂
    ：「說明二、．．．本案經台端實地指定使用之房屋位置，
    座落於永康段四八六之一，四八六之七，四八六之六，五三
    五之二五地號四宗土地上；惟經調閱歷年土地異動資料顯示
    ：（一）永康段一０一七０建號於第一次建物登記時，並未
    包括永康段四八六之六、五三五之二五地號土地上，是故台
    端實地指定之房屋，並非永康段一０一七０建號建物。（二
    ）又台端現存有之磚竹造與當時保存之竹造平房構造不相同
    。（三）本案登記之當時，該筆土地竹造平房很多，如案推
    算面積，一０一七０建物非儘然屬台端指定之位置，況且四
    八六之七號土地所有權人魏進財先生代為申辦該建號之滅失
    ，更足以證明一０一七０建號非台端所指定之建物更無庸置
    疑。．．」等語，原告不服，遂於九十一年十一月二十二日
    向訴願機關台南縣政府提出訴願書，重申上開陳情書之意旨
    ，經訴願機關以原告雖得以利害關係人名義提起訴願，惟其
    於九十一年九月十八日向被告陳情時，應已知悉該系爭建物
    滅失登記之行政處分，依訴願法第五十七條規定，並得認為
    已作不服原行政處分之表示，惟原告並未依同條但書規定，
    於三十日內補送訴願書，而遲至九十一年十一月二十二日始
    送達訴願書於訴願機關，乃依同法第七十七條第二款規定，
    決定不予受理，原告不服，遂提起本件行政訴訟，請求撤銷
    訴願決定及原處分。惟查，觀之原告於九十一年九月十八日
    向被告提出之陳情書及九十一年十一月二十二日向訴願機關
    台南縣政府提出之訴願書，其意旨均係不服被告依訴外人魏
    進財之申請，於八十一年三月二十一日核准系爭建物滅失登
    記之行政處分。而系爭建物滅失登記之申請人雖係訴外人魏
    進財，原告並非本件登記案件之申請人，惟其既主張為系爭
    建物之所有權人，則本件建物滅失登記之處分即足以影響原
    告之權益，是原告自得以利害關係人之名義提起訴願，惟依
    前揭訴願法第十四條第一項及第二項前段規定，係應自知悉
    該行政處分時起三十日內提起訴願，始為適法。次查，原告
    於九十一年九月十八日向被告提出陳情書時，即附上魏進財
    之切結書與土地登記申請書共計六張，此有該陳情書及其附
    件影本等附於訴願卷可考，而該土地登記申請書末段本案處
    理經過情形乙欄業已記載被告於八十一年三月二十一日准予
    滅失登記。足認原告於九十一年九月十八日向被告提出陳情
    書時，應已知悉系爭建物滅失登記之行政處分，則依前揭訴
    願法第五十七條前段之規定，固得認為原告已作不服原行政
    處分之表示，惟原告並未依同條但書規定，於三十日內補送
    訴願書，而遲至九十一年十一月二十二日始提出訴願書於訴
    願機關台南縣政府，已逾三十日之法定期間，是訴願決定不
    予受理，於法並無不合。原告復對之提起本件訴訟，請求撤
    銷訴願決定及原處分，即屬不備起訴要件，應予駁回。又依
    程序不合，實體不究之原則，原告之訴，既因程序不合法而
    予駁回，其所為實體上之主張，自毋庸再予審論，併予敘明
    。
五、至於，被告於原告提出陳情書後，雖於九十一年十月一日會
    同原告實地勘測後，以九十一年十月二十四日第一一０九一
    號函復原告，惟查該函文內容僅係說明原告實地所指之房屋
    ，並非系爭永康段一０一七０建號建物，即未於實體上重新
    創設法律效果，尚非行政處分，原告自不得對之提起訴願，
    且原告於九十一年十一月二十二日提出之訴願書中亦未提及
    對該函文表示不服，是本件尚不得認為原告係對被告九十一
    年十月二十四日第一一０九一號函提起訴願，附此說明。
六、據上論結，本件原告之訴為不合法，依行政訴訟法第一百零
    七條第一項第十款、第一百零四條、民事訴訟法第九十五條
    、第七十八條，裁定如主文。
中　　華　　民　　國　九十四　年　　四　　月　二十九　日
                  第二庭審判長法  官　呂佳徵
                              法  官　蘇秋津
                              法  官　林勇奮
以上正本係照原本作成。
如不服本裁定，應於裁定送達後十日內以書狀敘明理由，經本院
向最高行政法院提出抗告（須按對造人數附具繕本）；並應預繳
送達用掛號郵票六份（每份三十四元）。
中　　華　　民　　國　九十四　年　　四　　月　二十九　日
                              書記官　涂瓔純
